臺灣高等法院刑事判決　　　　　　　　　　　　　九十二年度上訴字第三八四六號
　　上　訴　人
　　即　被　告　甲○○
右上訴人因違反毒品危害防制條例案件，不服臺灣桃園地方法院九十二年度訴字第九
一二號，中華民國九十二年八月四日第一審判決（起訴案號：臺灣桃園地方法院檢察
署九十年度毒偵字第一四六三號），提起上訴，本院判決如左：
    主  文
上訴駁回。
    事  實
一、甲○○前於民國（下同）八十七年間因施用毒品案件，經臺灣桃園地方法院以八
    十七年度毒聲字第五一三號裁定送觀察、勒戒後，認無繼續施用毒品之傾向，經
    臺灣桃園地方法院檢察署檢察官於八十七年七月十四日以八十七年度偵字第九０
    九六號為不起訴處分確定，又於八十八年間再犯施用毒品案件，經臺灣桃園地方
    法院以八十七年度毒聲字第二四八五號裁定送觀察、勒戒後，認有繼續施用毒品
    傾向，由臺灣桃園地方法院檢察署檢察官向臺灣桃園地方法院聲請強制戒治，並
    提起公訴，強制戒治部分，經臺灣桃園地方法院以八十八年度毒聲字第一一四０
    號裁定令入戒治處所施以強制戒治一年，旋又以八十八年度毒聲字第三二一四號
    裁定停止戒治，所餘戒治期間並交付保護管束在外，於八十九年三月九日戒治期
    滿，提起公訴部分，經臺灣桃園地方法院以八十八年度易字第六二七號判決處有
    期徒刑五月確定，並於八十九年六月二十二日易科罰金執行完畢，仍不知悔改。
二、甲○○基於施用第一級毒品海洛因之概括犯意，自九十年三月初某日起至九十一
    年十二月二十三日止，在桃園縣桃園市某不詳朋友住處、桃園縣中壢市○○○街
    二十三之二號五樓等地，或將海洛因摻入香菸內後點火吸食，或以針筒注射等方
    式，連續多次施用第一級毒品海洛因。另基於施用第二級毒品安非他命之概括犯
    意，自九十年三月三日起至九十一年十二月二十三日止，在桃園縣桃園市某不詳
    朋友處所、桃園縣中壢市○○○街二十三之二號五樓、桃園縣中壢市○○路二四
    九巷四號二樓等地，以將安非他命置於吸食器內點火燒烤，再吸食所燃燒白煙之
    方式，連續施用第二級毒品安非他命多次，平均約二、三天施用一次。
三、甲○○又另行起意，明知大麻為毒品危害防制條例第二條列管之第二級毒品，不
    得非法持有，竟仍於九十年五月五日下午二時許，在國道一號高速公路新屋交流
    道附近，向年籍姓名不詳自稱「阿祥」之男子，取得海洛因一小包（驗後淨重零
    點三三公克）、大麻一小包（驗後淨重零點二二公克）後，藏放在其皮包內，迄
    九十年五月八日為警查獲時止，而在上開期間內，非法持有大麻。
四、甲○○嗣為警先於九十年三月八日凌晨二時許，在國道一號公路南向一三二公里
    處，攔查向秀男駕駛之ＬＷ—二八二九號自用小客車時查獲，並於甲○○乘坐之
    右前座手煞車旁煙盒內扣得毒品海洛因一小包（驗後淨重零點四四公克）、安非
    他命一小包（毛重一點三公克）、其所有供施用海洛因所用之注射針筒一支；繼
    而於九十年五月八日凌晨三時十分許，為警在國道三號公路北向六十一公里處，
    攔查陳宗杰所駕駛之ＬＷ—二八二九號自用小客車，而於甲○○皮包內扣得海洛
    因一小包（驗後淨重零點三三公克）、大麻一小包（驗後淨重零點二二公克）、
    安非他命四小包（合計毛重二公克）、其所有供施用安非他命所用之吸食工具一
    組、塑膠夾練袋三十八個；再於九十一年十二月二十六日凌晨三時許，為警在桃
    園縣中壢市○○○街二十三之二號五樓查獲，並扣得海洛因二小包（合計驗後淨
    重零點五七公克）、安非他命四小包（合計毛重六點三公克）、其所有供施用安
    非他命所用之削尖吸管一支、玻璃球吸食器一組。
五、案經內政部警政署國道公路警察局第六警察隊、桃園縣政府警察局平鎮分局分別
    移請臺灣桃園地方法院檢察署檢察官偵查及內政部警政署國道公路警察局第二警
    察隊報經臺灣苗栗地方法院檢察署檢察官呈請臺灣高等法院檢察署檢察長令轉臺
    灣桃園地方法院檢察署檢察官偵查起訴。
    理  由
一、訊據上訴人即被告甲○○坦承於右述時間、地點連續施用第二級毒品安非他命，
    而三次為警查獲之事實，惟否認有何施用第一級毒品海洛因、非法持有第二級毒
    品大麻等犯行，辯稱：伊並未施用海洛因，九十年五月八日被查獲的大麻、海洛
    因是張光鎊放在伊皮包裡的云云。經查：
  (一)被告施用第一級毒品海洛因部分：
    1.被告甲○○於九十年三月八日為警查獲後，經警採集其尿液，送請苗栗縣衛生
      局以Ｔ‧Ｄ‧Ｘ法併用Ｔｏｘｉ—ＬＡＢ檢驗結果，雖未檢出嗎啡陽性反應，
      然經公訴人再將被告尿液送請臺灣檢驗科技股份有限公司以ＥＩＡ酵素免疫分
      析法、氣相層析質譜儀分析法複驗結果，其尿液檢體中含嗎啡成分1013mg/ml
      、可待因573mg/ml，判別結果為嗎啡陽性反應，有苗栗縣衛生局、臺灣檢驗科
      技股份有限公司出具之藥物尿液檢驗報告各一紙在卷可稽（臺灣桃園地方法院
      檢察署九十年度毒偵字第一四六三號卷第十頁、九十二年度毒偵緝字第一九號
      卷第三十八頁）。而按氣相層析質譜儀分析法係目前確認藥物篩檢結果時，最
      常採用之確認方法，在良好操作條件下，以氣相層析質譜儀作藥物及代謝物之
      定性及定量分析，幾無偽陽性反應，此有行政院國軍退除役官兵輔導委員會臺
      北榮民總醫院八十三年四月七日（八三）北總內字第０三０五九號函可考，是
      故，斟酌臺灣檢驗科技股份有限公司使用之檢驗方法，較苗栗縣衛生局使用之
      方法精密，可信度較高一節，應以上開臺灣檢驗科技股份有限公司之檢驗報告
      結果為可信。此外，復有九十年三月八日查獲之毒品海洛因一小包、針筒一支
      扣案可資佐證，法務部調查局出具之鑑定通知書附卷可稽（臺灣桃園地方法院
      檢察署九十二年度毒偵緝字第一九號卷第三十一頁）。從而，可認被告在該次
      驗尿時起回溯二十四小時內某時，確有一次施用海洛因之行為。而被告於九十
      一年二月二十六日為警查獲後，經採集其尿液送請桃園縣衛生局、臺灣檢驗科
      技股份有限公司初、複驗結果亦均呈嗎啡陽性反應，有上開衛生局、檢驗公司
      出具之尿液檢驗報告各一份在卷可考（九十二年度毒偵字第六六號偵查卷宗第
      五十頁、第五十三頁）。而被告於九十年三月八日及九十一年十二月二十六日
      為警查獲後，於警詢中均自承有施用毒品海洛因（九十年度毒偵字第三六六號
      偵查卷第八頁、九十二年度毒偵字第六六號偵查卷第六頁），於偵查中檢察官
      訊問時亦坦承有施用海洛因（九十二年度毒偵字第六六號卷第三十四頁背面）
      ，此外並有九十一年十二月二十六日查獲之毒品海洛因二小包扣案可資佐證，
      及法務部調查局出具之鑑定通知書附卷可證（九十二年度毒偵字第六號卷第五
      十四頁），足認被告前開警詢及偵訊中不利於己之自白，核與事實相符，可以
      採信。
    2.被告雖辯稱：我只有施用安非他命，沒有施用海洛因云云。惟與其前開警詢及
      偵訊中所述不符，已屬可疑，且被告於九十年三月八日、九十一年十二月二十
      六日異時異地二次為警採尿送驗結果，均呈嗎啡陽性反應，此如前述，實難諉
      稱檢驗過程有何錯誤。佐以被告先後於九十年三月八日、九十年五月八日及九
      十一年十二月二十六日三次為警查獲時，均被查扣有海洛因、針筒等物，足徵
      其所辯應為卸責之詞，並不足採。
    3.又被告前因施用毒品案件，經送觀察、勒戒後，認無繼續施用毒品之傾向，經
      檢察官於八十七年七月十四日以八十七年度偵字第九０九六號為不起訴處分確
      定後，再犯施用毒品案件，經送觀察、勒戒後，認有繼續施用毒品之傾向，經
      臺灣桃園地方法院檢察署檢察官向臺灣桃園地方法院聲請強制戒治，並提起公
      訴後，強制戒治部分，由本院裁定令入戒治處所施以強制戒治一年，旋經臺灣
      桃園地方法院裁定停止戒治，所餘戒治期間並交付保護管束在外，嗣於八十九
      年三月九日戒治期滿。提起公訴部分，亦經臺灣桃園地方法院以八十八年度易
      字第六二七號判決處被告有期徒刑五月確定，於八十九年六月二十二日易科罰
      金執行完畢，此後被告再犯本件施用海洛因罪行等情，則有臺灣桃園地方法院
      檢察署刑案資料查註紀錄表、本院被告全國前案紀錄表附卷可參。
    4.綜上，本件事證明確，被告所辯無非卸責之詞，不足採信，其施用海洛因之犯
      行，已可認定。
  (二)被告施用第二級毒品安非他命部分：
    被告如何自九十年三月三日起至九十一年十二月二十三日止約二、三日一次連續
    施用第二級毒品安非他命而為警三度查獲之事實，迭經其於警詢中、偵審時坦承
    不諱。且被告於九十年三月八日、九十年五月八日及九十一年十二月二十六日為
    警三次查獲，分別採集其尿液送驗結果，均呈安非他命陽性反應，亦有苗栗縣衛
    生局、臺北縣政府衛生局及桃園縣衛生局出具之尿液檢驗報告各一紙、臺灣檢驗
    科技股份有限公司出具之濫用藥物尿液檢驗報告三紙附卷可稽。此外，復有九十
    年三月八日查扣之毒品安非他命一小包，九十年五月八日查扣之安非他命四小包
    、吸食工具一組、塑膠夾練袋三十八個，九十一年十二月二十六日查扣之毒品安
    非他命四小包、削尖吸管一支、玻璃球吸食器一組扣案可資佐證，又被告經一次
　　觀察勒戒及強制戒治後，再犯本件施用安非他命之犯行，此如前述。從而，其施
　  用安非他命之犯行，亦可認定。
  (三)被告持有第二級毒品大麻部分：
    1.被告於九十年五月八日為警查獲後，在警詢中供稱：警方查獲的安非他命、大
      麻（按所謂大麻二包經鑑定結果，應係大麻一包、海洛因一包之誤），是我於
      五月五日下午十四時許，在國道一號公路新屋交流道附近，向一位綽號叫「阿
      祥」的男子以新臺幣二千元購買，大麻是阿祥送我的等語（九十年度毒偵字第
      一七九六號卷第五頁），核與證人即同車之陳宗杰於警詢中指稱：東西是在甲
      ○○身上所背的黑色手提袋內搜到的，應屬甲○○所有等語（九十年度毒偵字
      第一七九六號第六頁背面），互核相符。且扣案疑似大麻之二小包物品經法務
      部調查局鑑驗結果，一包為海洛因，驗後淨重零點三三公克，另一小包則為大
      麻，驗後淨重零點二二公克，亦有法務部調查局鑑定通知書在卷可稽（同上卷
      第三十四頁），佐以大麻係自被告之皮包內查扣而得，此為被告自承屬實。足
      認其此部分自白與事實相符，可以採信。
    2.被告此後雖辯稱：查獲的安非他命、海洛因、大麻均為張光鎊放伊皮包裡的云
      云，然與前開事證不符，且對照被告於偵查中辯稱：大麻不是我的，是張光鎊
      所有，因他人在臺北，要我拿還給他云云，則大麻究係被告自行攜帶，準備帶
      至臺北交還張光鎊？抑或在被告臨行前，由張光鎊自行放入其皮包？況且，張
      光鎊當日並非同車乘客，如何將毒品放置於被告皮包內？綜上，被告所辯與現
      有事證及常情不符，不足採取。
    3.綜上，本件事證明確，被告所辯並不足採，其持有第二級毒品大麻之犯行，應
      可認定。
二、核被告甲○○所為，係犯毒品危害防制條例第十條第一項之施用第一級毒品罪、
    同條第二項之施用第二級毒品罪，及同條例第十一條第二項之持有第二級毒品罪
    。其持有海洛因及安非他命之低度行為分別為施用之高度行為所吸收，均不另論
    罪。被告多次施用第一、二級毒品之犯行，均時間緊接，所犯各係構成要件相同
    之罪名，顯係分別基於概括犯意，就該二罪應分別依連續犯之規定各以一罪論，
    並加重其刑。被告持有之大麻與施用之安非他命雖均為第二級毒品，然兩者並非
    相同藥物，彼此應無關連，尚難認其持有大麻之犯行，為施用安非他命之行為所
    吸收；又上開二罪與施用海洛因部分之罪行間，則非屬構成要件相同罪名。是故
    ，應可認被告所犯上開三罪係分別起意，應分論併罰。再被告前曾因施用毒品案
    件，經本院判處有期徒刑五月確定，於八十九年六月二十二日易科罰金執行完畢
    ，有本院被告全國前案紀錄表在卷可按，其於前開案件執行完畢後五年內，再犯
    本件有期徒刑以上刑之罪，為累犯，應依刑法第四十七條規定遞加或加重其刑。
    公訴人雖僅起訴被告於九十年三月八日及九十一年二月二十六日為警採尿前二十
    六小時及九十六小時內某時分別施用海洛因及安非他命，及於九十年五月初某日
    施用安非他命，與九十年五月八日持有大麻，其餘之施用海洛因、安非他命犯行
    ，及自九十年五月五日起至同年五月七日止持有大麻等事實，與已起訴部分之事
    實間，各有連續犯之裁判上一罪或實質上一罪關係，本院自應併予審理。
三、原審詳加審認，以被告罪證明確，適用毒品危害防制條例第十條第一項、第二項
    ，第十一條第二項，刑法第十一條前段、第五十六條、第第四十七條、第五十一
    條第五款規定，並審酌被告施用毒品為自戕性之犯罪，反社會性及可責性均較低
    ，被告經觀察勒戒、強制戒治後，仍三犯施用毒品罪行，足見其戒毒意志不堅，
    被告持有大麻之數量甚少，其犯罪之動機、手段、及其犯後坦承部分犯行，態度
    尚稱良好等一切情狀，分別就施用第一級毒品海洛因、第二級毒品安非他命、持
    有第二級毒品大麻，分別量處有期徒刑九月、五月、三月，並定應執行刑為有期
    徒刑一年二月，並以扣案之海洛因共四小包、大麻一小包、安非他命共九小包均
    屬毒品，應依毒品危害防制條例第十八條第一項前段規定沒收銷燬之。扣案注射
    針筒一支、削尖吸管一支、玻璃球吸食器一組、吸食工具一組及塑膠夾練袋三十
    八只均為被告所有，其中除針筒應係供其施用海洛因之物外，其餘之物係被告施
    用安非他命所用，均依刑法三十八條第一項第二款之規定沒收。經核原判決認事
    用法並無不合，量刑亦屬妥適，應予維持，被告提起上訴未提出上訴理由，其上
    訴為無理由，應予駁回。
四、公訴意旨另以：被告甲○○明知海洛因為毒品危害防制條例所列管之第一級毒品
    ，非經許可，不得無故持有，仍基於持有上開毒品之犯意，於九十年五月八日非
    法持有海洛因一小包（驗後淨重零點三三公克），旋於當日凌晨三時十分許，為
    警在國道三號高速公路北向六十一公里處查獲，因認被告此部分所為另涉有毒品
    危害防制條例第十一條第一項之持有第一級毒品罪嫌。訊據被告甲○○辯稱：海
    洛因是張光鎊連大麻一起放伊皮包裡的云云，經查，警員於該次查扣之安非他命
    、大麻及海洛因，均係被告於九十年五月五日下午二時許，在國道一號高速公路
    新屋交流道附近向「阿祥」購得，此如前理由欄一、(三)所述，佐以被告素有施用
    安非他命之惡習，及其於稍早前之九十年三月八日亦有一次施用海洛因之犯行，
    可認被告持有上開毒品應係供自己施用。是故，被告所辯雖無可取，然其此部分
    持有海洛因之低度行為，應為前開已論罪之施用行為所吸收，而不另論罪，併予
    敘明。
五、被告經合法傳喚，無正當理由不到庭，爰不待其陳述，逕行判決。
據上論斷，應依刑事訴訟法第三百七十一條、第三百六十八條，判決如主文。
本案經檢察官陳明光到庭執行職務。
中　　　華　　　民　　　國　　　九十三　　　年　　三　　月　　二十四　　日
                              臺灣高等法院刑事第十八庭
                                  審判長法  官　吳　　　敦
                                        法  官  林　勤　綱
                                        法  官  梁　宏　哲
右正本證明與原本無異。
施用第一級毒品部分如不服本判決，應於收受送達後十日內向本院提出上訴書狀，其
未敘述上訴理由者，並得於提起上訴後十日內向本院補提理由書狀（須按他造當事人
之人數附繕本）；其他部分不得上訴。
                                        書記官　劉　貞　達
中　　　華　　　民　　　國　　　九十三　　　年　　三　　月　　二十六　　日
附錄本案論罪科刑法條全文
毒品危害防制條例第十條：
施用第一級毒品者，處六月以上五年以下有期徒刑。
施用第二級毒品者，處三年以下有期徒刑。
毒品危害防制條例第十一條：
持有第一級毒品者，處三年以下有期徒刑、拘役或新臺幣五萬元以下罰金。
持有第二級毒品者，處二年以下有期徒刑、拘役或新臺幣三萬元以下罰金。
持有專供製造或施用毒品之器具者，處一年以下有期徒刑、拘役或新臺幣一萬元以下
罰金。
